ACORDAO-COMPLETO-2555968

ACÓRDÃO 8500/2022 ATA 42/2022 - SEGUNDA CÂMARA

VISTOS, relatados e discutidos estes autos em que se analisa ato de concessão de aposentadoria deferida pelo Tribunal Regional Federal da 4ª Região.
ACORDAM os Ministros do Tribunal de Contas da União, reunidos em Sessão da 2ª Câmara, ante as razões expostas pelo Relator, e com fulcro nos incisos III e IX do art. 71 da Constituição Federal e nos arts. 1º, inciso V, e 39, inciso II, da Lei 8.443/1992, c/c o art. 259, inciso II, do Regimento Interno/TCU, em:
9.1. considerar ilegal a concessão de aposentadoria em favor da Sra. Lizete Reinbrecht Zyszkiewicz e negar registro ao correspondente ato; 
9.2. dispensar o ressarcimento das quantias indevidamente recebidas de boa-fé pela interessada, consoante o disposto no Enunciado 106 da Súmula da Jurisprudência do TCU; 
9.3. determinar ao Tribunal Regional Federal da 4ª Região que, no prazo de 15 (quinze) dias a contar da ciência desta deliberação:
9.3.1. abstenha-se de realizar pagamentos decorrentes da parcela de anuênios ora impugnada, sujeitando-se a autoridade administrativa omissa à responsabilidade solidária, nos termos do art. 262, caput, do Regimento Interno/TCU;
9.3.2. promova o destaque das parcelas de "quintos/décimos" incorporadas com base em funções comissionadas exercidas entre 08/04/1998 e 04/09/2001, transformando-as em parcela compensatória a ser absorvida por quaisquer reajustes futuros, desde que a hipótese não seja de decisão judicial transitada em julgado, nos moldes da decisão do Supremo Tribunal Federal no RE 638.115/CE; 
9.3.3. dê ciência do inteiro teor desta Deliberação à interessada, alertando-a de que o efeito suspensivo proveniente da interposição de possíveis recursos perante o TCU não a exime da devolução dos valores percebidos indevidamente após a notificação, caso os recursos não sejam providos, encaminhando a este Tribunal, no prazo de 30 (trinta) dias, comprovante da referida ciência; e
9.3.4. emita novo ato de concessão de aposentadoria em favor da interessada, livre das irregularidades ora apontadas, disponibilizando-o a este Tribunal, por meio do Sistema e-Pessoal, nos termos e prazos fixados na IN/TCU 78/2018.

Ato de concessão de aposentadoria deferida pelo Tribunal Regional Federal da 4ª Região.

Segunda Câmara

Tribunal Regional Federal da 4ª Região.

3. Interessada: Lizete Reinbrecht Zyszkiewicz (XXX.798.220-XX).

13.1. Ministros presentes: Bruno Dantas (Presidente), Aroldo Cedraz e Antonio Anastasia.
13.2. Ministro-Substituto convocado: Marcos Bemquerer Costa (Relator).

MARCOS BEMQUERER

Adoto como parte do Relatório, com os pertinentes ajustes de forma, a instrução da Secretaria de Fiscalização de Integridade de Atos e Pagamentos de Pessoal e de Benefícios Sociais - Sefip, por meio da qual a concessão de aposentadoria objeto destes autos foi analisada e cujo encaminhamento contou com a anuência do escalão dirigente daquela unidade especializada (peças 5 e 6) : 
"EXAME TÉCNICO
 (...) 
9.	Ato: 59125/2019 - Inicial - Interessada: Lizete Reinbrecht Zyszkiewicz (XXX.798.220-XX) .
9.1.	Parecer do Controle Interno: considerar o ato legal.
9.2.	Constatações e análises: 
9.2.1.	Houve o registro de pelo menos uma rubrica com 'Denominação para análise pelo TCU = 116035 - VPNI FC-05 MP 2225-45/01 (Vantagem de caráter pessoal - Incorporação de quintos/décimos de função) - R$ 686,89'.
a.	Justificativa do Gestor de Pessoal: não há. Verificação efetuada no TCU.
b.	Análise do Controle Interno: não há. Verificação efetuada no TCU.
c.	Análise da Equipe Técnica: ilegal.
      	É ilegal a concessão da vantagem de quintos em razão do exercício de funções comissionadas após o advento da Lei 9.624/1998.
       	Nesse caso, como a incorporação de quintos entre o período de 8/4/1998 a 4/9/2001 está amparada por decisão administrativa, será proposta determinação para absorção da rubrica, consoante decidido pelo STF no âmbito do RE 638.115/CE.
9.2.2. No tempo calculado para fins de [concessão de] anuênio foram computados períodos não contínuos. Serviço público civil (Adm. Direta e Indireta) em cargo diferente ao da aposentadoria de 31/10/1994 a 29/06/1995 e tempo no cargo em que se deu a aposentadoria de 13/03/1997 a 21/04/2019.
a.	Justificativa do Gestor de Pessoal: não há. Verificação efetuada no TCU.
b.	Análise do Controle Interno:  não há. Verificação efetuada no TCU.
c.	Análise da Equipe Técnica: ilegal.
	A interessada não tem direito a qualquer percentual de adicional de tempo de serviço, tendo em vista que tomou posse em 13/3/1997 no Tribunal Regional Federal da 4ª Região, época em que a legislação transformou os anuênios em quinquênios, sendo estes extintos em 8/3/1999, não completando o quinquênio exigido pela Lei 9.527/1997.
9.2.3. Houve o registro de pelo menos uma rubrica com 'Denominação para análise pelo TCU = 116034 - VPNI FC-04 MP 2225-45/01 (Vantagem de caráter pessoal - Incorporação de quintos/décimos de função) - R$ 596,89'.
a.	Justificativa do Gestor de Pessoal: não há. Verificação efetuada no TCU.
b.	Análise do Controle Interno:  não há. Verificação efetuada no TCU.
c.	Análise da Equipe Técnica: ilegal.
	É ilegal a concessão da vantagem de quintos em razão do exercício de funções comissionadas após o advento da Lei 9.624/1998.
        Nesse caso, como a incorporação de quintos entre o período de 8/4/1998 a 4/9/2001 está amparada por decisão administrativa, será proposta determinação para absorção da rubrica, consoante decidido pelo STF no âmbito do RE 638.115/CE.
9.3.	O quadro resumo de ocorrências e, quando for o caso, o detalhamento da norma legal e da jurisprudência para as inconsistências acima elencadas encontra-se no anexo II dessa instrução. 
 (...) 
CONCLUSÃO
10.	A abrangência e a profundidade das verificações levadas a efeito fundamentam a convicção de que o ato 59125/2019 pode ser apreciado pela ilegalidade, em razão das irregularidades apontadas no item Exame das Constatações desta instrução, que representam afronta à legislação e à jurisprudência de referência.
PROPOSTA DE ENCAMINHAMENTO
11.	Ante o exposto, com fundamento no art. 71, inciso III, da Constituição Federal, nos arts. 1º, inciso V, e 39, incisos I e II, da Lei 8.443/1992 e no art. 260 do Regimento Interno do Tribunal de Contas da União, propõe-se: 
11.1.	considerar ilegal e recusar registro do ato de Aposentadoria 59125/2019 - Inicial de Lizete Reinbrecht Zyszkiewicz, do quadro de pessoal do Tribunal Regional Federal da 4ª Região (...) ;
11.2.	Com fulcro no art. 262, caput, do Regimento Interno deste Tribunal, determinar ao Tribunal Regional Federal da 4ª Região que: 
11.2.1.	promova, no prazo de 30 (trinta) dias, o destaque da (s) parcela (s) de quintos incorporada (s) com amparo em funções comissionadas exercidas entre 8/4/1998 a 4/9/2001 e transforme-a (s) em 'Parcela Compensatória' a ser absorvida por quaisquer reajustes futuros, consoante decidido pelo STF no RE 638.115/CE, caso a incorporação tenha se dado por decisão administrativa ou por decisão judicial não transitada em julgado;
11.2.2.	no prazo de trinta dias, contados da ciência da decisão, envie a este Tribunal documentos comprobatórios de que a interessada cujo ato foi impugnado está ciente do julgamento deste Tribunal;
11.2.3.	promova a exclusão, no prazo 15 (quinze) dias, contados a partir da ciência desta deliberação, sujeitando-se a autoridade administrativa omissa à responsabilidade solidária, da rubrica apontada em face de manifesta ilegalidade, uma vez que o seu pagamento não encontra respaldo na jurisprudência deste Tribunal;
11.2.4.	dê ciência, no prazo de quinze dias, contados da notificação, do inteiro teor desta deliberação à interessada, alertando-a de que o efeito suspensivo proveniente da interposição de eventuais recursos junto ao TCU não a exime da devolução dos valores percebidos indevidamente, caso o recurso não seja provido;
11.2.5.	dispense a devolução dos valores indevidamente recebidos de boa-fé até a data da ciência do órgão/entidade Tribunal Regional Federal da 4ª Região, do acórdão que vier a ser proferido, com base no Enunciado 106 da Súmula da Jurisprudência do TCU."
2.	O Parquet especializado, em parecer da lavra do Procurador Sérgio Ricardo Costa Caribé (peça 7) , anuiu à análise e à proposta de encaminhamento acima transcritas, sem prejuízo de tecer os seguintes comentários sobre o ato em foco:
"Trata-se da apreciação, para fins de registro, de ato de concessão de aposentadoria emitido pelo Tribunal Regional Federal da 4ª Região.
A Unidade Técnica (Sefip) propõe a ilegalidade do referido ato, em razão da incorporação de Quintos após 8/4/1998, o que contraria o entendimento do Supremo Tribunal Federal no RE 638.115/CE, com repercussão geral reconhecida.
Além disso, identificou a concessão de anuênios de forma indevida, em razão da averbação de tempo de serviço para esse fim onde houve rompimento de vínculo com a administração pública.
De fato, no que se refere à incorporação de quintos relativos a funções exercidas após 8/4/1998, o entendimento do Supremo Tribunal Federal, a partir do julgamento realizado no Recurso Extraordinário - RE 638.115/CE, com repercussão geral reconhecida, passou a ser no sentido da sua impossibilidade, em razão da ausência de amparo legal, senão vejamos:
'Recurso extraordinário. 2. Administrativo. 3. Servidor público. 4. Incorporação de quintos decorrente do exercício de funções comissionadas no período compreendido entre a edição da Lei 9.624/1998 e a MP 2.225-48/2001. 5. Impossibilidade. 6. Recurso extraordinário provido.' (RE 638.115/CE - Relator:  Ministro Gilmar Mendes. Julgado em 19/03/2015, Órgão Julgador:  Tribunal Pleno. Repercussão Geral de Mérito. Publicado no DJe-151 de 3/8/2015, divulgado em 31/07/2015) 
Ao modular os efeitos da referida decisão, no entanto, aquela Corte, em sede de embargos de declaração julgados em 30/6/2017, havia entendido que o pagamento da referida parcela deveria ser cessado em qualquer hipótese, aplicando-se tal entendimento até mesmo para os servidores que obtiveram o direito à incorporação assegurado por decisão judicial transitada em julgado, sem a necessidade de ação rescisória.
No entanto, em novo julgamento realizado em 18/12/2019, o STF acolheu parcialmente os embargos de declaração, com efeitos infringentes, para reconhecer indevida a cessação imediata do pagamento da parcela quando fundado em decisão judicial transitada em julgado. Já no caso daqueles que recebem os Quintos em virtude de decisões administrativas ou decisões judiciais sem trânsito em julgado, modulou os efeitos da decisão para manter o pagamento da parcela até a sua absorção integral por quaisquer reajustes futuros concedidos aos servidores.
Nesses casos, tendo em vista que o referido decisum ainda não transitou em julgado, este Tribunal tem considerado ilegal o pagamento da referida parcela e determinado às Unidades Jurisdicionadas que adotem as medidas necessárias à regularização dos pagamentos indevidos de acordo com a modulação dos efeitos realizada pelo STF nos autos do RE 638.115/CE, a exemplo dos Acórdão 659/2020-TCU-Primeira Câmara, relatado pelo Ministro Walton Alencar Rodrigues, e 622/2020-TCU- 2ª Câmara, relatado pelo Ministro Aroldo Cedraz.
Além disso, verifica-se que no ato [de aposentadoria] foram computados indevidamente para o Adicional por Tempo de Serviço (ATS) períodos exercidos em cargos/empregos pregressos, tendo em vista que houve a interrupção do vínculo jurídico com a administração pública, o que é considerado ilegal pela jurisprudência deste Tribunal.
Segundo a referida jurisprudência, para fazer jus ao ATS, o servidor deve atender aos seguintes requisitos: o tempo de serviço público computado deve ter sido adquirido na vigência da legislação que gerou tal vantagem; e não deve ter havido o rompimento do vínculo jurídico do servidor com a Administração.
Nesse sentido, pode-se citar como exemplos os Acórdão 4322/2015-TCU-Primeira Câmara, relatado pelo Ministro Bruno Dantas, e 11.838/2016-TCU-2ª Câmara, relatado pela Ministra Ana Arraes, cuja ementa deste último, que tratou de situação semelhante na Universidade Federal de Minas Gerais, transcreve-se a seguir:
'APOSENTADORIA. PERCEPÇÃO DE ADICIONAL DE TEMPO DE SERVIÇO MEDIANTE CONTAGEM DE PERÍODO DE CARGO PREGRESSO, COM EXISTÊNCIA DE INTERRUPÇÃO DO VÍNCULO JURÍDICO. INCORPORAÇÃO INDEVIDA DE QUINTOS. ILEGALIDADE.'
Ante o exposto, este membro do Ministério Público junto ao TCU, em consonância com a proposta de encaminhamento alvitrada pela Unidade Técnica, entende que o ato em análise deve ser considerado ilegal e ter o seu registro negado." 
É o Relatório.

não há.

Procurador Sérgio Ricardo Costa Caribé.

PESSOAL. APOSENTADORIA. PAGAMENTO DE PARCELA DE QUINTOS COM BASE EM FUNÇÕES COMISSIONADAS EXERCIDAS APÓS A LEI 9.624/1998. PRECEDENTES DO SUPREMO TRIBUNAL FEDERAL E DESTA CORTE DE CONTAS. PAGAMENTO DE ANUÊNIOS. EMPREGO DE TEMPO DE SERVIÇO PÚBLICO FEDERAL COM ROMPIMENTO DE VÍNCULO COM A UNIÃO. IMPOSSIBILIDADE. ACÓRDÃO 1.424/2020 - PLENÁRIO. CONSULTA: O ROMPIMENTO DO VÍNCULO JURÍDICO DO SERVIDOR COM A ADMINISTRAÇÃO PÚBLICA FEDERAL É OBSTÁCULO AO RESTABELECIMENTO DE VANTAGENS DA LEI 8.112/1990, INDEPENDENTEMENTE DO MOMENTO EM QUE O SERVIDOR É INVESTIDO NOVAMENTE EM OUTRO CARGO PÚBLICO FEDERAL, SE ANTES OU DEPOIS DA REVOGAÇÃO DA LEGISLAÇÃO QUE INSTITUIU A VANTAGEM ANTERIORMENTE CONCEDIDA. ILEGALIDADE DA CONCESSÃO E NEGATIVA DE REGISTRO DO ATO. DETERMINAÇÕES.

APOSENTADORIA (APOS)

Secretaria de Fiscalização de Integridade de Atos e Pagamentos de Pessoal e de Benefícios Sociais - Sefip.

Em apreciação o ato de concessão de aposentadoria deferida pelo Tribunal Regional Federal da 4ª Região em benefício da Sra. Lizete Reinbrecht Zyszkiewicz.
2.	Preliminarmente, esclareço que o ato em questão deu entrada nesta Corte de Contas em 2019 (peça 3, p. 1) , não se aplicando a sistemática de "registro tácito" pelo decurso de mais de cinco anos definida mediante o Acórdão 122/2021-TCU-Plenário (relator Ministro Walton Alencar Rodrigues) , em observância ao que restou decidido pelo Supremo Tribunal Federal no Recurso Extraordinário 636.553. 
3. 	A concessão em análise ocorreu na modalidade voluntária, com proventos integrais, calculados com base na última remuneração do cargo em que se deu a aposentadoria, nos termos do art. 3º da Emenda Constitucional 47/2005.
4.	As informações constantes do processo indicam que a interessada implementou os requisitos para se inativar, uma vez que tinha idade, tempo de contribuição, de serviço público, de carreira e de cargo requeridos pelo fundamento concessório.
5.	Submetido o ato a críticas automatizadas, a Secretaria de Fiscalização de Integridade de Atos e Pagamentos de Pessoal e de Benefícios Sociais - Sefip detectou o pagamento de "quintos/décimos", transformados em Vantagem Pessoal Nominalmente Identificada - VPNI pelo art. 62-A da Lei 8.112/1990, bem como da rubrica "anuênios".
6.	Sobre os "quintos/décimos", a Sefip asseverou que, em função de a incorporação ter ocorrido, em parte, entre o período de 8/4/1998 a 4/9/2001 e estar amparada por decisão administrativa, seria irregular, nos termos do que decidido pelo Supremo Tribunal Federal nos autos do Recurso Extraordinário - RE 638.115/CE.
7.	Acerca dos anuênios, a unidade especializada pontuou que o pagamento da rubrica seria irregular pelos fatos de que houve o rompimento do vínculo jurídico do servidor com a Administração Pública e de que o prazo de exercício do cargo durante o vínculo mais recente e anterior à revogação da vantagem foi inferior ao interstício de cinco anos necessário para a aquisição do direito.  
8.	Alfim, a Sefip propôs a ilegalidade da concessão e a negativa de registro do ato correspondente, no que contou com a anuência do Ministério Público junto ao TCU, representado pelo Procurador Sérgio Ricardo Costa Caribé. 
9.	É a síntese do necessário. Passo a decidir.
10.	Relativamente à vantagem de "quintos/décimos", a jurisprudência desta Corte consolidou o entendimento de que é ilegal a percepção dessa rubrica cuja incorporação tenha decorrido de funções comissionadas exercidas no período de 8/4/1998 a 4/9/2001, devendo-se observar a modulação dos efeitos definida pelo Supremo Tribunal Federal na decisão do já mencionado RE 638.115/CE, que tratou dessa matéria.
11.	De acordo com o que foi estabelecido naquele decisum, somente para a hipótese de "quintos/décimos" recebidos com base em decisão judicial transitada em julgado será indevida a cessação imediata do pagamento e não haverá absorção da parcela por reajustes futuros. Já nos casos de "quintos/décimos" recebidos por força de decisão judicial não transitada em julgado ou de decisão administrativa, o pagamento será mantido até sua absorção integral por quaisquer reajustes futuros concedidos aos servidores.
12.	No caso em exame, por não constar no ato informação precisa de que os "quintos/décimos" recebidos decorrem de decisão administrativa ou judicial (transitada em julgado ou não) , deve-se determinar ao órgão de origem que promova o destaque dessas rubricas incorporadas com base em funções comissionadas exercidas entre 8/4/1998 e 4/9/2001, transformando-as em parcela compensatória a ser posteriormente absorvida, desde que não se trate de decisão judicial passada em julgado, conforme assentado no multicitado RE 638.115/CE.
13.	Quanto ao Adicional de Tempo de Serviço - ATS, o art. 67 da Lei 8.112/1990 dispunha, em seu caput e parágrafo único, que o benefício era "devido à razão de 1% (um por cento) por ano de serviço público efetivo, incidente sobre o vencimento de que trata o art. 40", e que o servidor faria jus à vantagem "a partir do mês em que completar o anuênio". 
14.	Com o advento da Lei 9.527/1997, de 10/12/1997, nova redação foi conferida ao dispositivo em questão, nos termo seguintes:
"Art. 67. O adicional por tempo de serviço é devido à razão de cinco por cento a cada cinco anos de serviço público efetivo prestado à União, às autarquias e às fundações públicas federais, observado o limite máximo de 35% incidente exclusivamente sobre o vencimento básico do cargo efetivo, ainda que investido o servidor em função ou cargo de confiança.
Parágrafo único. O servidor fará jus ao adicional a partir do mês em que completar o qüinqüênio."
15.	A vantagem em comento foi extinta pela Medida Provisória 2.225-45, respeitadas as situações constituídas até 03/08/1999.
16.	No caso em tela, constata-se que o ATS, no valor de R$ 155,85, correspondente a 2% do Vencimento Básico da interessada (R$ 7.792,30) , com base no cômputo dos seguintes tempos de serviço:
	16.1. serviço público civil: entre 31/10/1994 e 29/06/1995; e
	16.2. no cargo efetivo federal (em que se deu a aposentadoria) : entre 13/03/1997 e 21/04/2019.
17.	A jurisprudência desta Corte não admite o cômputo de períodos descontínuos de trabalho para obtenção do adicional. Em outras palavras, havendo intervalo entre o desligamento de um cargo público federal e a admissão em outro, o tempo de serviço prestado no primeiro vínculo não pode ser computado para a concessão de anuênios no segundo. 
18.	O ponto é bem ilustrado pelo Acórdão 1424/2020-TCU-Plenário (rel. Ministro Raimundo Carreiro) , item 9.1.1, proferido em processo de Consulta, vale dizer, e, portanto, com caráter normativo (cf. art. 1º, § 2º, da Lei 8.443/1992) :
"[...] o rompimento do vínculo jurídico do servidor com a Administração Pública Federal é obstáculo ao restabelecimento de vantagens da Lei 8.112/1990, independentemente do momento em que o servidor é investido novamente em outro cargo público federal, se antes ou depois da revogação da legislação que instituiu a vantagem anteriormente concedida".
19.	Os fundamentos dessa deliberação foram expostos com percuciência no parecer então produzido pelo Procurador Marinus Eduardo de Vries Marsico, acolhido na íntegra pelo relator do feito, Ministro Raimundo Carreiro, o qual me permito reproduzir parcialmente:
"A despeito do aparente ineditismo dos questionamentos formulados na presente consulta, a matéria objeto de discussão está há muito consolidada na jurisprudência desse Tribunal. [...] 
De fato, a clareza dos entendimentos anteriores era tamanha, que houve necessidade, no âmbito do parecer técnico do órgão consulente, de se criar duas ficções jurídicas (manutenção e concessão) , terminologicamente imprecisas, para tentar diferenciar duas situações jurídicas que na verdade são idênticas, e se referem ao aproveitamento do tempo de serviço exercido anteriormente ao rompimento de vínculo para gerar direito a vantagens estatutárias. A única variável que diferencia essas duas ficções seria o momento do reingresso do servidor na Administração Pública, se antes, ou depois da revogação da vantagem, o que, conforme ficou claro nos pareceres precedentes, é condição irrelevante para o desenrolar da matéria. 
Nesse sentido, a distinção que se tentou criar entre o que foi denominado de concessão e manutenção de vantagens estatutárias, não se justifica, pois nem o parecer técnico GM 13/2000, da AGU, nem os julgados do TCU restringem suas análises a situações em que a vantagem que se pretendia restabelecer já havia sido extinta do ordenamento jurídico no momento do reingresso do servidor. A questão central discutida nos referidos casos consistiu em analisar os efeitos da quebra de vínculo jurídico do servidor com a União, em relação aos respectivos direitos e deveres.
E a conclusão que se chegou foi sempre cristalina no sentido de que a quebra de vínculo gera a cessação de direitos e obrigações do servidor para com a União e vice-versa, de modo que essa quebra de vínculo cria empecilho à contagem do tempo anterior ao rompimento para o restabelecimento de vantagens estatutárias. E isso não em razão de o reingresso do servidor ter ocorrido após a revogação da vantagem que se pretendia restabelecer, mas porque o rompimento de vínculo provocou a perda do direito que o servidor tinha a computar aquele tempo para aquela vantagem, assim como desobrigou a Administração Pública de concedê-la ou manter seu pagamento.
Em outras palavras, fazendo alusão ao Parecer GM 13/2000 [adotado pelo então Advogado-Geral da União, Ministro Gilmar Mendes], quando ocorre o rompimento de vínculo do servidor com a Administração, aquela relação jurídica é desfeita, com todos os direitos e obrigações a ela inerentes. Com o reingresso do servidor aos quadros da União, uma nova relação se forma, a partir de um novo conjunto de direitos e obrigações, criando um novo regime jurídico a que o servidor está sujeito, não havendo nada o que se reclamar sobre status quo ante, visto que não há direito adquirido a regime jurídico. Tanto que, caso o servidor reingresse no serviço público anteriormente à revogação da vantagem, não há nenhum empecilho em que tal vantagem lhe seja concedida, desde que utilizando apenas o tempo exercido após o seu reingresso, visto que nenhum direito ou obrigação relativos à relação anterior pode ser exigido por nenhuma das partes" (destaques acrescentados) .
20.	Para que não fiquem dúvidas quanto à extensão do julgado - repito, proferido em Consulta, ou seja, com caráter normativo -, reproduzo, também, trecho do voto do relator, Ministro Raimundo Carreiro:
"1ª questão: 'A ruptura do vínculo jurídico do servidor com a Administração é obstáculo à concessão de vantagens estatutárias quando o seu reingresso ocorre antes da revogação dessas vantagens?'
6. Quanto à primeira questão, todos os pareceres convergiram para a seguinte resposta:
'em consonância com a jurisprudência dessa Corte de Contas, o rompimento do vínculo jurídico do servidor com a Administração Pública Federal é obstáculo ao restabelecimento de vantagens da Lei 8.112/1990, tais como quintos/décimos e anuênios, independentemente do momento em que o servidor é investido [novamente] no novo cargo público, se antes ou depois da revogação da legislação que instituiu a vantagem anteriormente concedida' (grifei) .
7. Os fundamentos para a construção dessa primeira resposta foram detalhadamente apresentados pela unidade técnica e complementados pelo Parquet especializado, que incorporo a este Voto como razões de decidir, com os complementos que entendo pertinentes.
8. Ressalto que, conforme pontuado nos pareceres, a matéria em questão se encontra bem definida na jurisprudência deste Tribunal desde o Acórdão 3055/2009-TCU-Plenário (relator: Ministro-substituto Weder de Oliveira) " (sublinhei; o negrito é do original) .
21.	A mesma compreensão, vale dizer, foi externada pelo órgão central do Sistema de Pessoal Civil da Administração Federal (Sipec) por meio da Nota Técnica 282/2011/CGNOR/DENOP/ SRH/MP.
22.	A propósito, não me parece demasiado assinalar que, no âmbito da Administração Federal, há muito a matéria se encontra pacificada, sendo raríssimos os casos de concessões irregulares. Na realidade, essas, quando ocorrem, geralmente, envolvem órgãos do Poder Legislativo ou, mais frequentemente, do Poder Judiciário, onde tiveram origem, aliás, os questionamentos que ensejaram as duas manifestações desta Corte em Consulta, acima citadas.
23.	Em suma, o primeiro período prestado no serviço público civil pela Sra. Lizete Reinbrecht Zyszkiewicz (de 31/10/1994 a 29/06/1995) não pode ser computado para fins de anuênios, porquanto já configurado, quando de seu ingresso no Tribunal Regional Federal da 4ª Região, o rompimento do vínculo anteriormente estabelecido com a Administração Federal.
24.	Outrossim, observo que encaminhamento idêntico ao que ora apresento foi adotado em dois precedentes recentes deste Tribunal envolvendo o Tribunal Regional Federal da 4ª Região: Acórdãos da Primeira Câmara 3.536/2022 (rel. Ministro Benjamin Zymler) e 4.582/2022 (rel. Ministro Jorge Oliveira) . 
25.	Nessa linha de raciocínio, observa-se que entre o reingresso da interessada no serviço público (13/03/1997) e a alteração do art. 67 da Lei 8.112/1990, promovida pela Lei 9.527/1997 (10/12/1997) , não chegou a transcorrer um ano, não tendo a interessada incorporado direito à percepção de nenhum anuênio. 
26.	Entre a data do reingresso (13/03/1997) e o marco legal a ser observado para a concessão de quinquênio (03/08/1997) tampouco foi integralizado o interstício quinquenal exigido pela Lei 9.527/1997, não havendo direito à mencionada vantagem. 
27.	Diante desse contexto, a concessão em exame deve ser considerada ilegal, com a negativa de registro do correspondente ato, aplicando-se a orientação fixada no Verbete 106 da Súmula de Jurisprudência/TCU às parcelas indevidamente recebidas pela interessada, sem prejuízo de se determinar ao órgão de origem que emita novo ato livre das irregularidades ora verificadas.
28. 	Deve-se igualmente determinar ao Tribunal Regional Federal da 4ª Região que comunique a beneficiária sobre a deliberação do Tribunal, alertando-a de que o efeito suspensivo proveniente da interposição de eventuais recursos não a exime da devolução dos valores percebidos indevidamente após a notificação, caso esses não sejam providos. Após, devem ser remetidos ao Tribunal documentos comprobatórios de que a inativa foi cientificada da deliberação desta Corte.
	Ante o exposto, voto por que seja adotada a deliberação que ora submeto a este Colegiado.
TCU, Sala das Sessões, em 6 de dezembro de 2022.
MARCOS BEMQUERER COSTA
Relator